臺灣苗栗地方法院民事裁定　　　　　　 100年度監宣字第48號
聲　請　人　繆世真
相　對　人　繆明
關　係　 人 繆柏齡
關　係　人　繆仁超
上列聲請人聲請監護宣告事件，本院裁定如下：
    主    文
宣告相對人繆明（民國○○年○ 月○○日生，身分證統一編號：Ｚ000
000000號）為受監護宣告之人。
選定關係人繆柏齡（民國○○年○ 月○○日生，身分證統一編號：Ｚ0
00000000號）為受監護宣告人之監護人。
選定關係人繆仁超（民國○○年○ 月○○日生，身分證統一編號：Ｚ0
00000000號）為會同開具財產清冊之人。
程序費用新台幣壹仟元由受監護宣告之人負擔。
    理    由
一、按對於因精神障礙或其他心智缺陷，致不能為意思表示或受
    意思表示，或不能辨識其意思效果者，法院得因本人、配偶
    、四親等之親屬，最近1 年有同居事實之其他親屬、檢察官
    、主管機關或社會福利機構之聲請，為監護之宣告，民法第
    14條第1 項定有明文。次按，受監護宣告之人應置監護人；
    法院為監護之宣告時，應依職權就配偶、四親等內之親屬、
    最近1 年有同居事實之其他親屬、主管機關、社會福利機構
    或其他適當之人選定1 人或數人為監護人，並同時指定會同
    開具財產清冊之人；法院選定監護人時，應依受監護宣告之
    人之最佳利益，優先考量受監護宣告之人之意見，審酌一切
    情狀，並注意下列事項：一、受監護宣告之人之身心狀態與
    生活及財產狀況。二、受監護宣告之人與其配偶、子女或其
    他共同生活之人間之情感狀況。三、監護人之職業、經歷、
    意見及其與受監護宣告之人之利害關係。四、法人為監護人
    時，其事業之種類與內容，法人及其代表人與受監護宣告之
    人之利害關係，民法第1110條、第1111條第1 項、第1111條
    之1 定有明文。
二、聲請人繆世真主張略以：聲請人為相對人繆明之四子，相對
    人於民國91年間因腦中風開刀，術後呈現植物人狀態，呼吸
    衰竭需依賴呼吸器，雖經送醫治療，仍不見起色，日常生活
    均仰賴他人照料，已因精神障礙或心智缺陷致不能為意思表
    示或受意思表示，或不能辨識其意思表示效果之程度，日常
    生活事務均無法自理，為此請求宣告相對人為受監護宣告之
    人，及選任關係人繆柏齡為相對人之監護人等語，業據其提
    出與所述相符之戶籍謄本、大川醫院診斷證明書等件為證。
    另經本院於100 年6 月22日上午9 時30分，至大川醫院307-
    3 號病房實施鑑定程序，有鑑定人何仁琦醫師及聲請人繆世
    真及關係人繆柏齡等人在場，法官當場審驗相對人之心神狀
    況，並在醫師面前訊問相對人，相對人躺臥病床上，插鼻胃
    管、氣切，雙腳萎縮捲曲，對於法官詢問均無回應，並於訊
    問過程呈現沈睡狀態，對於法官、聲請人及關係人之叫喚、
    拍打雖有張開雙眼及眼神交會，但目光呈現呆滯，聲請人叫
    喚時仍無法轉頭或眼神轉動，亦無法依指示動作；經鑑定人
    何仁琦醫師表示，相對人目前狀況與聲請人陳述相同，相對
    人目前對於叫喚無反應，但對疼痛有反應，初期有訓練自己
    呼吸，但無成效，愈來愈退化，因無法自主呼吸，一直居住
    呼吸照護病房，建議相對人製作簡易鑑定等語，此有該院10
    0 年6 月22日於上開處所製作之勘驗筆錄附卷可稽。
四、另上開醫師製作之簡易精神鑑定報告書載明：相對人於91年
    腦中風開刀，之後出現嚴重神經功能障礙，四肢無力，語言
    能力受損，需鼻胃管進食、呼吸器協助呼吸，需尿管使用，
    日常生活包括穿衣、如廁及洗澡需人照料，目前安置於大川
    醫院呼吸照護病房，相對人目前意識呈現驚醒狀態，無法理
    解問話內容，無法回答問題，無法與他人深入互動，理解力
    差，思考力、判斷力、現實感皆明顯缺損，經診斷為器質性
    腦症候群。綜上述，相對人在器質性腦症候群影響下，其日
    常生活之表達、理解能力、判斷力、定向感、記憶力、抽象
    思考及專注力皆明顯受損，其精神狀態已達不能意思表示或
    辨識意思表示效果，為符合受監護宣告之人等語，此有大千
    醫院100 年6 月22日簡易精神鑑定報告書1 份在卷可參。綜
    觀上情，足認相對人確因精神障礙或其他心智缺陷，至不能
    為意思表示或受意思表示，或不能辨識其意思表示之效果之
    程度，爰依法宣告相對人繆明為受監護宣告之人。
五、茲審酌受監護宣告人之配偶繆黃梅妃業於84年5 月26日辭世
    ；又關係人繆柏齡為相對人之長子，乃相對人最近之親屬，
    表示願意負起將來照顧相對人之責任，其弟弟繆世真、繆仁
    超及妹妹繆文馨亦出具同意書表示贊同由關係繆柏齡人擔任
    相對人之監護人，目前相對人之醫療照顧亦無疏忽不當之處
    ，此有戶籍謄本、同意書可資證明。復參酌苗栗縣政府、新
    北市政府訪視調查報告略以：關係人繆柏齡為受監護宣告人
    繆明之長子，現已退休居住於新北市，退休前任職外交部，
    目前擔任海外志工，身體狀況佳，且家庭生活及經濟狀況佳
    ，手足互動關係佳，均工作穩定、收入優渥，受監護宣告人
    為公職退休，每月有6 萬元退休金，因受監護宣告人於新店
    有不動產事務需處理，經關係人手足間討論後，共同決定由
    居住新北市之長子即關係人繆柏齡擔任父親之監護人，另由
    二弟繆仁超擔任會同開具財產清冊之人等語。茲審酌受監護
    宣告人之身心狀態與生活及財產狀況、與子女或其他共同生
    活之人間之情感狀況，及審酌監護人之職業、經歷、意見及
    其與受監護宣告人之利害關係，爰選定關係人繆柏齡為受監
    護宣告人之監護人，另關係人繆仁超為受監護宣告人繆明之
    次子，同意擔任會同開具財產清冊之人，爰依上揭規定，指
    定繆仁超為會同開具財產清冊之人。
五、末按，監護人於執行有關受監護人之生活、護養療治及財產
    之職務時，應尊重受監護人之意思，並考量其身心狀況與生
    活狀況；監護開始時，監護人對於受監護人之財產，應依規
    定會同本院選定開具財產清冊之人，於2 月內開具財產清冊
    ，並陳報法院；於前條之財產清冊開具完成並陳報法院前，
    監護人對於受監護人之財產僅得為管理上必要之行為；監護
    人對於受監護人之財產，非為受監護人之利益，不得使用、
    代為或同意處分；監護人代理受監護人購置或處分不動產，
    或就其居住之建築物或基地出租、供他人使用或終止租賃，
    非經法院許可，不生效力；新修正民法第1112條、第1113條
    准用第1099條、第1099-1、第1101條第1 項及第2 項之規定
    甚明，請參照辦理。
六、依民事訴訟法第608條第1項，裁定如主文。
中    華    民    國   100    年    8     月    12    日
                  家事法庭    法  官  李麗萍
以上正本係照原本作成。
如不服本裁定關於選定監護人及指定會同開具財產清冊之人等部
分，應於送達後10日內向本院提出抗告狀，並應繳納抗告費新臺
幣1000元；其餘關於宣告監護之部分，不得抗告。
                              書記官  陳慧玲
中    華    民    國   100    年    8     月    12    日